【裁判字號】    98,台上,7335
【裁判日期】    981210
【裁判案由】    違反毒品危害防制條例
【裁判全文】
最高法院刑事判決            九十八年度台上字第七三三五號
上  訴  人  甲○○
選任辯護人  曹宗彝律師
            鄭崇煌律師
上列上訴人因違反毒品危害防制條例案件，不服台灣高等法院中
華民國九十八年八月十三日第二審判決（九十八年度上重訴字第
二六號，起訴案號：台灣桃園地方法院檢察署九十六年度偵字第
一三八九八號、九十七年度偵字第一四四四一號），提起上訴，
本院判決如下：
    主  文
原判決撤銷，發回台灣高等法院。
    理  由
本件原判決認定(一)、上訴人甲○○與林正一係朋友關係，林正一
受綽號「少年董仔」者之委託，欲尋找自泰國地區運輸海洛因入
境台灣之人，上訴人知悉後向林正一表示願代為尋找，嗣上訴人
徵詢董高榮是否願為上開行為，並言明提供赴泰來回機票及住宿
費用，事成後另給付新台幣（下同）二十萬元之報酬，董高榮應
允後經上訴人介紹與林正一認識，董高榮並交付其相片及身分證
件與上訴人，再由上訴人轉交與林正一辦理出國手續。上訴人與
林正一、董高榮即基於共同之犯意，於民國九十三年八月初某日
，由上訴人以電話指示董高榮準備前往泰國，董高榮與林正一於
當天下午同往台中市，並由綽號「阿義」者為董高榮在台中市承
租房屋。嗣於九十三年八月五日下午四時許，林正一、綽號「阿
義」者、董高榮、張聰祥等人，在台中市阿水泡沫紅茶店內謀議
相關細節，綽號「阿義」者並交待由董高榮帶領張聰祥前往泰國
曼谷，綽號「阿義」者除交付機票及二萬五千元之費用外，並另
交付行動電話二具及綽號「阿猴」者在泰國曼谷之電話號碼，董
高榮、張聰祥即於同日晚間十一時五分許，搭機前往泰國曼谷並
與綽號「阿猴」者連絡，綽號「阿猴」者旋將董高榮、張聰祥接
送至某飯店，嗣於同年月十日晚間十二時許，由一不詳姓名之成
年男子前往該飯店，將內藏海洛因之行李箱二只及返台機票交與
董高榮、張聰祥，董高榮隨即攜帶其中一只行李箱搭機返台，於
同年月十一日下午五時許入境桃園機場，張聰祥隨後攜帶另一只
行李箱搭機返台，於同日晚上九時許入境桃園機場。嗣董高榮、
張聰祥於辦理通關手續時，分別經警方查獲並扣得如原判決附表
一所示之海洛因等物品。(二)、上訴人與綽號「少年董仔」者、林
正一復承前概括犯意之聯絡，由上訴人於九十三年七月底、八月
初某日，邀約林文山至上訴人之檳榔攤，徵詢林文山是否有意願
至泰國攜帶行李箱回台，並願以二十萬元作為報酬，林文山明知
行李箱內可能裝有海洛因，仍基於不確定故意予以應允，並由上
訴人替其辦理出國手續，及交付林文山行動電話一支供聯絡之用
。又林正一於九十三年九月間某日，徵詢洪琮毅是否願前往泰國
照顧攜帶海洛因返台之人，林正一並承諾洪琮毅每次成功攜帶毒
品回台，將給付五萬元作為報酬，洪琮毅予以允諾。林正一另於
九十三年九月間某日，徵詢楊斯雯是否願前往泰國照顧林正一派
往泰國運毒之人，並承諾給付楊斯雯二十萬元為報酬，楊斯雯予
以應允。林正一即先交付二十萬元與洪琮毅為彼等食宿費用。九
十三年九月六日下午，上訴人指示及搭載林文山前往台中市與洪
琮毅及楊斯雯會合，並告知林文山依洪琮毅及楊斯雯之指示行事
，上訴人旋即開車離去，九十三年九月八日下午某時，洪琮毅、
楊斯雯、林文山三人抵桃園機場，洪琮毅交付林文山一萬五千元
後，彼等三人即同機前往泰國曼谷並住進水門飯店，同年月十二
日上午九時許，彼等三人前往泰國曼谷第三或第四市場，與某一
不詳姓名成年男子會面後，由洪琮毅、楊斯雯與該不詳姓名成年
男子至某處取得五只行李箱，並與林文山共同將之攜回水門飯店
，嗣於同年月十四日上午某時，林文山依洪琮毅、楊斯雯之指示
，攜帶內裝海洛因之行李箱搭機返台，而於同日晚上六時五十分
許，在桃園機場通關檢查時經警方發現查獲，並扣得如原判決附
表二所示之海洛因等物等情。因而撤銷第一審關於上訴人部分之
判決，改判論處上訴人共同連續運輸第一級毒品罪刑（處無期徒
刑，褫奪公權終身），固非無見。
惟查：(一)、證據之取捨與事實之認定，固由事實審法院本於職權
自由判斷，但其判斷不能違反經驗法則及論理法則，否則其自由
判斷之職權行使，即與採證法則有違。原判決認定上訴人有前揭
犯行，係援引洪琮毅於警詢中供稱：九十三年九月八日出國前，
綽號大頭的林正一帶伊去彰化縣二水鄉上訴人住處，當時在場的
有上訴人、董高榮二人……上訴人表示有意願找人負責前往夾帶
毒品回台，並表示董高榮就是其介紹有成功帶毒品回來的例子等
語，核與董高榮相關證述相符（原判決第十七頁第二十至二十五
行）等情，為其主要論據之一。然稽諸原判決事實欄之認定記載
及卷內證據資料，董高榮於九十三年八月十一日下午五時許，搭
機攜帶內藏海洛因之行李箱入境桃園機場，於辦理通關手續時即
為警方查獲（原判決第三頁第三十行至第四頁第十二行），並於
九十三年八月十二日，經台灣桃園地方法院檢察署檢察官聲請羈
押獲准（九十七年度偵字第一四四四一號卷第六十一頁）。而林
正一於九十三年九月間某日，方徵得洪琮毅之同意願前往泰國照
顧攜帶海洛因返台之人（原判決第五頁第一至九行），並於九十
三年九月八日晚上，與楊斯雯、林文山搭機前往泰國曼谷（原判
決第五頁第十九至二十五行）等情，苟俱屬無訛。則洪琮毅上開
於警詢中供述各情，即其於九十三年九月八日出國前，是否能在
彰化縣二水鄉上訴人住處，見到已於九十三年八月十二日，遭台
灣桃園地方法院檢察署檢察官聲請羈押獲准之董高榮，尚非全無
疑義，仍待調查釐清論述說明。而上情與洪琮毅不利上訴人供述
各情，是否與事實相符而得採為不利上訴人認定之依據攸關，自
應詳予調查研求論述說明。乃原審就上情未詳予調查釐清論述說
明，逕採洪琮毅上開於警詢中與卷證不盡相符之供述，為不利上
訴人認定之依據，致上訴意旨得援引上情據以指摘，其查證未盡
且理由欠備，遽行判決，難昭折服。(二)、刑事有罪判決所應記載
之事實，係賦予法律評價而經取捨並符合犯罪構成要件之具體社
會事實。該事實為論罪科刑適用法律之基礎，必須詳加認定，並
於理由欄內，逐一說明其所憑之證據及認定之理由，使事實與理
由兩相一致，方屬合法。原判決於事實欄並未認定上訴人有找張
烈浩運輸走私毒品回台之犯行，而原判決於事實三認定記載：上
訴人與綽號「少年董仔」者、林正一復承前概括犯意之聯絡，於
九十三年七月底、八月初某日，上訴人知悉林文山經濟狀況不佳
，急需用錢，便邀約林文山至其經營之檳榔攤，徵詢林文山是否
願至泰國攜帶行李箱回台之意願，並願以二十萬元作為報酬等情
，係於理由欄援引林文山於檢察官偵查中證稱：是上訴人叫伊去
的，伊知道上訴人之前有另外找人成功的把毒品運回來，該運毒
者叫張烈浩，也是伊同村的人；於第一審審理中證稱：九十三年
七、八月間，伊家隔壁的張烈浩問伊是否願意賺錢，伊問以賺什
麼錢，張烈浩說幫上訴人去泰國拿東西回來，伊問張烈浩拿什麼
東西有錢可以賺，張烈浩叫伊不要問，只要伊回答是否要去，伊
很猶豫，張烈浩跟伊說很簡單，只是去拿個東西回來，其已經去
泰國又回國了，沒有什麼問題，伊又問張烈浩去泰國拿什麼東西
，據答以沒有看到，反正一切就是依照安排即可，張烈浩為了讓
伊相信說其有成功回來，就拿出護照及泰幣給伊看，伊就說好，
既然張烈浩成功了，伊也要去，後來張烈浩打電話給上訴人，告
知上訴人伊願意前往泰國，當時伊留在張烈浩那裡相與聊天，張
烈浩說一切配合人家就好，到泰國不要亂跑，伊問張烈浩去泰國
一趟可以拿多少錢，據答說二十萬元左右，隔天伊接到上訴人的
電話，叫伊去上訴人的檳榔攤一趟，去的時候上訴人問伊是否有
前往泰國的意願，伊說好，又跟伊說前往泰國要做什麼事情的內
容等情，而張烈浩於原審審理中雖否認上情，然依張烈浩另證稱
：九十三年間有辦過泰國簽證，有去泰國五天等語以觀，堪認林
文山證稱：張烈浩有拿護照、泰幣給伊看，張烈浩有前往泰國運
毒成功，應非子虛（原判決第二十三頁第十三行至第二十四頁第
六行），為其主要論據之一。然原判決理由欄上開論述說明，苟
俱屬無訛，則林文山同意至泰國攜帶行李箱回台，是否係經由張
烈浩介紹與上訴人，且上訴人之前並曾找張烈浩自泰國運輸走私
毒品回台？而苟林文山同意至泰國攜帶行李箱回台，係經由張烈
浩介紹與上訴人，且上訴人之前並曾找張烈浩自泰國運輸走私毒
品回台，則上情與原判決事實欄之上開認定記載，是否即有不盡
相符之處。而上情與本件事實如何及如何為法律之適用攸關，自
應詳予調查釐清明確認定記載論述說明。乃原審就上情未詳予調
查釐清，逕於事實及理由欄分別為上開不盡相符之記載說明，致
上訴意旨得執上情據以指摘，其查證未盡且理由欠備，遽行判決
，尚有未合。上訴人上訴意旨指摘原判決不當，尚非全無理由。
按第三審法院應以第二審判決所確認之事實為判決基礎，刑事訴
訟法第三百九十四條第一項前段定有明文。原判決上述之違背法
令，影響於事實之確定，本院無可據以為裁判，應將原判決撤銷
，發回原審法院更為審判。
據上論結，應依刑事訴訟法第三百九十七條、第四百零一條，判
決如主文。
中    華    民    國  九十八  年   十二   月    十    日
                      最高法院刑事第一庭
                          審判長法官  董  明  霈
                                法官  林  茂  雄
                                法官  張  祺  祥
                                法官  林  秀  夫
                                法官  宋      祺
      本件正本證明與原本無異
                                      書  記  官
中    華    民    國  九十八  年   十二   月   十七   日
                                                      V

司法院資訊處製作；財團法人民間司法改革基金會備份。
